【裁判字號】    98,訴,582
【裁判日期】    990126
【裁判案由】    殺人未遂
【裁判全文】
臺灣臺南地方法院刑事判決               98年度訴字第582號
公  訴  人  臺灣臺南地方法院檢察署檢察官
被      告  乙○○
指定辯護人  本院公設辯護人余訓格
上列被告因殺人未遂案件，經檢察官提起公訴（98年度營偵字第
330號），本院判決如下：
    主  文
乙○○殺人未遂，處有期徒刑柒年。
    事  實
一、乙○○因認丙○○前往其住處作客時，曾對其女有不當行為
    ，心懷怨恨，竟於民國98年2月1日凌晨飲酒後，憑藉酒意，
    攜帶不明利器一把，駕駛車牌號碼 4253-NU號自小客車前往
    丙○○位在臺南縣鹽水鎮○○街14巷 4號丙○○居住之三合
    院（酒後駕車公共危險部分未據起訴），於同日凌晨 1時45
    分許抵達後，即持該不明利器下車，侵入丙○○住處三合院
    大廳旁丙○○之房間（侵入住宅部分未據告訴），適時丙○○業已就寢，乙○○明知以利器朝他人上半身刺殺，可能刺
    中人體心、肺等重要器官而導致死亡之結果，仍悍然不顧，
    而基於殺人之不確定故意，接續以該不明利器朝當時背對房
    門口且已熟睡之丙○○右側上半身刺殺數刀，丙○○因天氣
    寒冷，身上加蓋厚重棉被，以致誤認遭他人毆打，乃轉身面
    對乙○○出言制止，乙○○竟又接續朝丙○○右側胸部猛刺
    一刀，致丙○○受有右手多處撕裂傷、右側胸部穿刺傷併右
    側氣血胸之傷害。乙○○見丙○○起身且血流不止，遂逃離
    現場，並於離去之前，於丙○○住處三合院庭院門口，轉身
    向丙○○房間方向嚇稱：「我這一次是警告你而已」等語，
    隨即駕車離去。丙○○因血流不止，遂自行撥打電話呼叫救
    護車到場將其送往財團法人奇美醫院柳營分院救治，經住院
    治療後，始倖免於難。
二、案經丙○○訴由臺南縣警察局新營分局報請臺灣臺南地方法
    院檢察署檢察官偵查起訴。
    理  由
壹、程序方面—證據能力之認定：
    本案檢察官所舉用以證明被告犯罪暨本院依職權調取之各項
    證據，除告訴人丙○○、在場目擊被告乙○○逃離情狀之證
    人戊○○○二人於警詢中所為之陳述，均屬被告以外之人於
    審判外所為之陳述，且查無刑事訴訟法第 159條之2、之3、
    之5所列情形，依同法第 159條第1項之規定，不得作為證據
    外，其餘檢察官所舉各項證據，均據被告及指定辯護人表示
    同意採為證據之意思，且無事實顯示係公務員因違法蒐證所
    取得之證據，本院審酌該等供述證據、非供述證據作成時之
    情況暨各該證據之性質，亦認為適於作為證據，爰依刑事訴
    訟法第159條之5等規定，於98年12月29日審理時當庭裁定認
    為均有證據能力，合先敘明。
貳、實體方面：
  一、訊據被告乙○○固坦承曾於98年2月1日凌晨 1時45分許，
      酒後駕駛車牌號碼 4253-NU號自小客車前往告訴人丙○○
      位在臺南縣鹽水鎮○○街14巷 4號住處，嗣後離去之事實
      ，然矢口否認有何被訴殺人未遂犯行，辯稱：案發當日凌
      晨 1時許，其做完生意返回住處後，飲用高梁酒一杯，隨
      即向其母黃翁春綢表示要外出打麻將，隨即駕車前往臺南
      縣鹽水鎮○○街14巷 4號欲找居住於該處綽號「阿猴」之
      人打麻將，抵達後，將上開自小客車停放在前揭三合院外
      之道路上，即步行進入該三合院，於「阿猴」之房間外，
      聽是否有打麻將之聲響，時間約 1分鐘之久，之後即駕車
      離去；其不知該處同為告訴人住處，亦未持利器刺殺告訴
      人云云。另指定辯護人辯護意旨，除援引被告前揭所辯情
      節外，另以：依被告所陳，告訴人幾乎每日前往其住處聊
      天，而告訴人又無法證述與被告有何深仇大恨，被告應無
      殺人之動機；而依證人即綽號「阿猴」之丁○○於審理中
      所為之證詞，被告先前確有前往案發地點與證人丁○○打
      麻將之情形，此與被告所辯當日前往證人丁○○住處情況
      吻合；又本案證人戊○○○雖證稱見被告由告訴人處離開
      ，並稱：「這只是給你警告而已」等語，然證人戊○○○
      現齡63歲，年事已高，而被告稱現場並無燈光，則證人戊○○○不無可能係未見另一真實行兇之人，僅因見被告恰
      巧欲駕車離去，即誤認行兇之人為被告；另告訴人係在睡
      夢中遭人刺傷，其意識是否清楚，有無確實見到行兇之人
      ，均有可疑之處。再者，本案事發於98年2月1日凌晨 1時
      45分，警方據報後不久，即至被告住處將被告叫醒，於當
      日凌晨 2時47分對被告進行酒測，隨後徵得被告同意，對
      被告住處、車輛進行搜索，然一無所獲，並未扣得血衣、
      兇刀及其他可疑跡證，自無法證明被告確有為本案犯行等
      語。經查：
    (一)被告於98年2月1日凌晨1時45分許，駕駛車牌號碼4253-NU
      號自小客車抵達證人即告訴人丙○○位在臺南縣鹽水鎮○○街14巷 4號住處，旋下車進入證人即告訴人居住之三合
      院，之後再度駕車離去之事實，業據被告於偵查及本院審
      理中所自承（見偵查卷第15頁、本院卷第147頁正面、149
      頁反面至 150頁反面），且本院兩度勘驗臺南縣警察局新
      營分局檢送之案發現場即臺南縣鹽水鎮○○街14巷 4號前
      監視錄影光碟結果，於98年2月1日凌晨 1時45分02秒許，
      有一自小客車駛至證人丙○○所居住之三合院外巷道停放
      ，於同日凌晨 1時45分13秒許，該自小客車車身稍有晃動
      ，似有人下車，至同日凌晨 1時46分43秒許，該自小客車
      車身再次稍有晃動，似有人上車，至同日凌晨 1時46分50
      秒許，該自小客車後煞車燈亮起，約 3秒後駛離現場；且
      該處監視器所錄得之畫面，自98年2月1日上午 1時30分07
      秒起至同日凌晨 1時49分53秒止，除前開自小客車外，並
      無其他車輛出現，有本院98年9月9日、同年10月10日勘驗
      筆錄在卷可憑（見本院卷第65至66、82至83頁），並有監
      視器翻拍畫面在卷可按（見警卷第23頁下幀照片）。而證
      人丙○○於本院審理中，亦證稱警卷第23頁下幀照片所示
      現場，確係伊住處三合院外之道路，並當庭繪製現場圖一
      份附卷（見本院卷第 104頁正面至105頁正面、123頁）。
      再參以被告於本院勘驗程序中自承：「我是要過去打麻將
      ，聽不到聲音，我就離開了」、「（問：該車輛確實是你
      開的？）應該是」、「（問：當天你有無下車？）有，我
      想要去那邊打麻將，我從門外聽聲音，聽不到打麻將聲音
      ，我就離開了」（見本院卷第65頁反面、82頁反面），顯
      見現場監視畫面錄影光碟所示自小客車確係被告所駕駛之
      自小客車無誤。
    (二)又證人丙○○遭刺殺後，撥打電話呼叫救護車到場，而臺
      南縣消防局獲報後，於98年2月1日凌晨 1時49分40秒許，
      轉報臺南縣警察局指揮中心，由該中心於同日凌晨 1時51
      分轉報臺南縣警察局新營分局鹽水分駐所派遣員警莊永吉
      、翁仲南前往現場處理，員警於數分鐘後抵達現場，當時
      救護車尚未到場等情，亦有臺南縣警察局新營分局98年 5
      月11日南縣營警偵字第0980007359號函檢附之員警莊永吉
      職務報告、臺南縣警察局指揮中心受理 110報案紀錄單、
      員警工作紀錄簿各一份在卷可按（見本院卷第23至26頁）
      ，並經證人莊永吉於本院審理中到庭證述明確（見本院卷
      第 116頁反面）。而證人丙○○遭刺殺後，血流如注，經
      送財團法人奇美醫院柳營分院救治，經診斷受有右側胸部
      穿刺傷（傷口約 2公分）併右側氣血胸，右手多處撕裂傷
      （共八處，分別約1公分縫合一針、2.5 公分縫合三針、2
      公分縫合兩針、2公分縫合兩針、3.5 公分縫合四針、3公
      分縫合四針、1公分縫合一針、1公分縫合一針），至98年
      2月9日病況穩定後出院，此有該院出具之診斷證明書及98
      年3月23日（98）奇院柳醫字第10112號函檢附之病歷摘要
      各一份在卷可憑（見警卷第19頁、偵查卷第20至21頁），
      並有現場照片五幀（見警卷第21至23頁上幀照片）、臺南
      縣警察局新營分局刑案現場勘查報告檢附之現場照片十一
      幀（見本院卷第161頁下幀照片至166頁照片）在卷可資佐
      證。
    (三)被告雖矢口否認本案係其所為，然：
      1.證人即告訴人丙○○於本院審理中證稱：伊與被告父母
        相識，經常與被告之父泡茶、聊天，而被告之母則係伊
        姊夫之乾姐；伊曾前往臺南縣鹽水鎮○○路47號被告住
        處；另被告之母經常前往伊所居住之三合院找與伊同住
        之「阿猴」打麻將，被告之母知悉伊與「阿猴」同住，
        被告亦曾前往該處尋訪其母，應知悉伊住處；案發當日
        凌晨，氣候寒冷，伊以棉被包裹全身，僅餘臉部在外，
        側身背對房門而睡，於睡夢中聽聞車門「碰」一聲，之
        後又聽到伊住處三合院大廳廳門及伊房門遭踹開之「碰
        」二聲，被告一進入房間就發酒瘋，亂罵髒話，說「給
        你死」，隨後伊即感覺被告在伊身後出手毆打伊右手臂
        ，於遭毆打數下後，伊轉身面對被告稱：「你是好了沒
        ？」並欲起身反抗，隨即遭被告持刀朝胸口刺下；伊起
        身時，被告即逃離現場，伊見全身是血，始知遭利器刺
        殺，遂以行動電話呼叫救護車到場，而員警於救護車抵
        達前，即先行抵達現場，伊遂對員警表示係遭被告刺殺
        ；因伊就寢時，有開啟天花板上日光燈旁之小燈，而當
        時曾轉身面對被告，且先前至被告住處與被告父母聊天
        時，曾聽聞被告罵髒話，伊亦能辨識被告聲音，故可確
        認係被告行兇等語（見本院卷第96頁反面、98頁正面至
        99頁反面、103頁正面、105頁反面至106頁正面、107頁
        正面至108頁正面）。
      2.又同住於臺南縣鹽水鎮○○街14巷 4號之證人戊○○○
        於本院審理中亦證稱：伊曾多次在伊住處三合院內，見
        被告出入，故識得被告面孔；案發當日，伊原已就寢，
        嗣因先聽到車門「叩」一聲，隨後又聽到「碰」一聲，
        乃起床開窗查看，見被告由伊住處三合院廳門走出，走
        至庭院將至門口處，又轉身嗆聲說：「我這一次是警告
        你而已」，隨即駕車離去；當時路燈明亮，伊有看見被
        告正面；之後丙○○由該三合院大廳走出，伊遂詢問丙○○「你怎麼流那麼多血，你是怎麼了」，丙○○對伊
        稱「春綢的兒子來殺我」，伊又詢問丙○○是否已叫救
        護車，丙○○表示業已呼叫救護車前來；丙○○所稱「
        春綢的兒子」即為被告乙○○，伊認識被告之母黃翁春
        綢；又伊見被告由伊住處三合院廳門走出當時，路燈明
        亮，且伊視力良好，並未誤認等語（見本院卷第 111頁
        反面至113頁正面、115頁正面）。
      3.查證人丙○○、戊○○○二人均識得被告面孔，此業據
        伊二人證述如上，而本案案發時間雖屬凌晨，然無論證
        人丙○○遭刺殺之房間抑或案發地點三合院庭院，均有
        相當之照明，此除據證人二人證述明確外，亦有臺南縣
        警察局新營分局刑案現場勘查報告檢附之刑案現場勘查
        圖一紙、刑案現場照片二幀在卷可按（見本院卷第 159
        頁下幀現場圖、160 頁現場照片），是證人二人顯無誤
        認之可能。況，綜合前揭本院勘驗現場錄影畫面結果及
        本院依職權調查所得臺南縣消防局、臺南縣警察局獲報
        後相關處理時序以觀，本案案發現場自98年2月1日上午
        1時30分07秒起至同日凌晨1時49分53秒止，除被告所駕
        駛之前揭自小客車曾於98年2月1日凌晨 1時45分02秒駛
        抵該處，之後被告下車進入該三合院，再於同日凌晨 1
        時46分43秒許返回該自小客車，隨即於同日凌晨 1時46
        分53秒許駛離現場外，其間別無其他人員或車輛進出證
        人丙○○所居住之三合院；而被告所駕駛之前揭自小客
        車駛離後不及 3分鐘，臺南縣消防局即已接獲證人丙○○呼叫救護車之電話，並於98年2月1日凌晨 1時49分40
        秒許通報臺南縣警察局指揮中心請求調派員警前往現場
        處理，凡此均詳述如前；佐以被告於本院審理中供稱：
        其於案發現場並未看見其餘車輛，亦未注意有其他人在
        場等語（見本院卷第 148頁正面），是本案案發前後，
        僅被告一人進入證人丙○○所居住之三合院，至為顯明
        ；而被告自證人丙○○居住之三合院離去後，證人丙○○即身受重傷呼叫救護車送醫救治，顯見本案確係被告
        所為。其空言否認，自無可採。
      4.又本案負責偵辦之員警前往證人丙○○住處勘查，並經
        被告同意搜索其住處房間及其所駕駛之車牌號碼 4253-
        NU號自小客車，並無所獲，且未於其住處房間、衛浴、
        上開自小客車乃至於被告身體、衣物、手部、鞋底發現
        任何血跡或其他兇器，此固具證人即現場處理員警莊永
        吉、證人即負責現場採證之員警林勇志二人到庭證述明
        確（見本院卷第117頁正面至122頁正面、134 頁正面至
        138 頁反面），然本案案發當日凌晨，天氣寒冷，此亦
        據證人莊永吉、林勇志二人證述明確（見本院卷第 120
        頁反面至121頁正面、138頁正面），與證人丙○○所證
        ：當時天氣寒冷，其以棉被包裹全身，僅餘臉部在外之
        證詞相符。查證人丙○○當日就寢時，既以棉被包裹全
        身，顯見被告係由棉被外以不明利器刺穿棉被而傷及證
        人丙○○。則證人丙○○受傷所流出之血液既遭棉被遮
        擋，被告因此未沾染證人丙○○之血跡，即難謂有何違
        背經驗法則之處。又員警雖未扣得兇器，然行兇者於逃
        匿過程中，隨手丟棄行兇器械以湮滅犯罪跡證，本屬人
        情之常，是亦不能僅以本案並未查扣行兇器具，而逕為
        有利於被告之認定。
    (四)至於，被告辯稱並無殺害證人丙○○之動機，且案發當日
      其係前往證人丙○○居住之三合院，尋訪綽號「阿猴」之
      男子打麻將云云。惟查：
      1.被告於本院審理中，自承曾於案發之數個月前，見證人
        丙○○對其就讀國小五年級之女兒有撫摸臀部之不當行
        為（見本院卷第 149頁正面），衡諸父女親情，已難謂
        被告並無行兇刺殺證人丙○○之動機。雖被告辯稱：其
        認為證人丙○○係不小心碰到，且有可能係證人丙○○
        疼小孩，故並不在意云云。然倘被告果真不以為意，何
        以至今仍認證人丙○○不慎或因疼愛其女以致觸碰其女
        臀部之行為屬不當行為，而銘記在心？所辯顯係卸責之
        詞，尚難採信。
      2.又證人即同住於案發地點，綽號「阿猴」之丁○○於本
        院審理中，固到庭證稱：被告及被告之母黃翁春綢均曾
        前往該處打麻將，其二人並無事先以電話聯繫是否該處
        有麻將可打，而係路過該處時，順道看看有無在玩麻將
        ，若有則加入一同打麻將等語（見本院卷第 139頁反面
        、142 頁正、反面）。然依證人丁○○之證詞，倘渠住
        處確有打麻將之情況，渠住處外會停放汽、機車，而渠
        朋友、同事即以此判斷是否有人在該處打麻將（見本院
        卷第 143頁正面），此與證人丙○○於本院審理中證稱
        ：若伊居住之三合院有人打麻將，則門口會有車輛停放
        等語（見本院卷第 106頁反面），相互吻合。是倘被告
        果係前往證人丙○○居住之三合院欲找證人丁○○打麻
        將，其於該三合院庭院外，即可見車輛停放之狀況而判
        斷究竟該處當日有無麻將可打，實無下車進入該三合院
        之必要。況，依本院前揭勘驗結果，被告下車進入證人
        丙○○居住三合院之時間長達 1分30秒，倘被告果係下
        車確認該處有無麻將可打，衡情僅需觀察證人丁○○居
        住之房間有無燈光、聲響流出，即可確認，實無在該處
        停留長達 1分半鐘時間之理。被告辯稱：「因為要聽清
        楚一點」，故停留約 1分鐘之時間，亦與經驗法則相違
        ，不足憑採。
    (五)末查，人體上半身有心臟、肺臟等重要器官，一旦遭利器
      刺穿，均有危及性命之可能，此為吾人日常生活經驗所明
      知，被告於案發當時為年滿40歲之成年人，對此自無不知
      之理。其明知以利器朝證人丙○○上半身戳刺，有導致證
      人丙○○死亡結果之可能，仍悍然不顧，持不明利器接續
      朝證人丙○○上半身刺殺，且證人丙○○因此受有右側胸
      部氣血胸之傷害，顯見該利器業已刺入證人丙○○肺臟，
      足見被告力道之猛，其有殺害證人丙○○之不確定故意，
      至為顯明。本案事證明確，被告犯行洵堪認定。
  二、核被告所為，係犯刑法第 271條第2項、第1項之殺人未遂
      罪。其已著手於犯罪行為之實行而不遂，爰依刑法第25條
      第 2項之規定減輕其刑。爰審酌被告因認告訴人前往其住
      處作客時，曾對其女有不當行為，懷恨在心，竟憑藉酒意
      ，酒後持不明利器前往告訴人住處刺殺告訴人，雖告訴人
      倖免於死，然所受傷害非輕，而被告犯後矢口否認犯行，
      未見悔意，亦未與告訴人和解，犯後態度不佳，兼衡以其
      智識程度、生活狀況等一切情狀，量處如主文所示之刑，
      以示懲儆。被告行兇所持不明利器一把，並未扣案，且無
      證據證明係被告所有，爰不予宣告沒收，併予敘明。
據上論斷，應依刑事訴訟法第299條第1項前段、刑法第271條第2
項、第1項、第25條第2項，判決如主文。
本案經檢察官甲○○到庭執行職務。
中    華    民    國    99    年    1     月    26    日
                  刑事第十四庭  審判長法  官  陳金虎
                                      法  官  孫淑玉
                                      法  官  周紹武
以上正本證明與原本無異
如不服本判決應於收受本判後10日內向本院提出上訴書狀，並應
敘述具體理由。其未敘述上訴理由者，應於上訴期間屆滿後20日
內向本院補提理由書狀（均須按他造當事人之人數附繕本）「切
勿逕送上級法院」。
                                      書記官  徐晨芳
中    華    民    國    99    年    1     月    29    日
附錄本案論罪科刑法條全文：
中華民國刑法第271條第1項、第2項
殺人者，處死刑、無期徒刑或 10 年以上有期徒刑。
前項之未遂犯罰之。


司法院資訊處製作；財團法人民間司法改革基金會備份。
